【裁判字號】    98,交聲,666
【裁判日期】    981030
【裁判案由】    聲明異議
【裁判全文】
臺灣臺南地方法院交通事件裁定         98年度交聲字第666號
原處分機關  交通部公路總局嘉義區監理所臺南監理站
受處分人
即異議人    甲○○
上列受處分人因違反道路交通管理處罰條例案件，對於交通部公
路總局嘉義區監理所臺南監理站，民國98年6月3日所為之裁決處
分（處分案號：嘉監南字第裁74-S00000000號），聲明異議，本
院裁定如下：
      主  文
原處分撤銷。
甲○○不罰。
      理  由
一、原處分意旨略以：受處分人即異議人（下稱異議人）甲○○
    駕駛車牌號碼H63-289號之重型機車（下稱系爭機車），於
    民國（下同）98年5月11日20時32分許，行駛至民生路與忠
    義路交岔路口處，因紅燈左轉，經臺南市警察局第二分局（
    以下稱舉發機關）員警以「行經燈光號誌管制之交岔路口闖
    紅燈」為由攔停摯單舉發。嗣原處分機關即交通部公路總局
    嘉義區監理所臺南監理站，以異議人違規事實明確，乃依道
    路交通管理處罰條例（下稱處罰條例）第53條第1項、第63
    條第1項第3款及違反道路交通管理事件統一裁罰基準表（以
    下簡稱基準表）之規定，裁處異議人罰鍰新臺幣（下同）
    1,800元，並加記違規點數3點等語。
二、異議意旨略以：異議人否認闖紅燈，當時急著載病人就醫，
    且通過該路口處時燈號為綠燈；又舉發員警態度惡劣，恐嚇
    威逼異議人簽收罰單等語，為此聲明異議，請求撤銷原處分
    。
三、按汽車行駛至交岔路口，其行進、轉彎，應遵守燈光號誌；
    行車管制號誌係藉圓形之紅、黃、綠三色燈號及箭頭圖案，
    以時間更迭方式，分派不同方向交通之行進路權；在無其他
    標誌、標線禁制或指示下，圓形綠燈表示准許車輛直行或左
    、右轉；箭頭綠燈表示僅准許車輛依箭頭指示之方向行駛；
    車輛面對圓形紅燈表示禁止通行，不得超越停止線或進入路
    口；車輛面對與圓形紅燈同亮之箭頭綠燈時，得依箭頭綠燈
    之指示行進。道路交通安全規則第102條第1項第1款、道路
    交通標誌標線號誌設置規則第194條第1款、第206條第1款、
    第2款和第5款分別定有明文。對照以觀可知，當圓形紅燈亮
    時，車輛面對圓形紅燈表示禁止通行，不得超越停止線或進
    入路口。準此，倘紅燈亮起前，車輛已過停止線，然尚未通
    過全部路口，此時縱號誌轉為紅燈，該車輛仍得繼續行駛以
    淨空路口，不得以闖紅燈論。次按汽車駕駛人，行經有燈光
    號誌管制之交岔路口闖紅燈者，處1,800元以上5,400元以下
    罰鍰；並記違規點數3點，處罰條例第53條第1項、第63條第
    1項第3款亦有明文。惟按「犯罪事實應依證據認定之，無證
    據不得認定犯罪事實」；又「不能證明被告犯罪或其行為不
    罰者，應諭知無罪之判決」，有刑事訴訟法第154條第2項、
    第301條第1項明文。準此，認定不利於被告之事實，須依積
    極證據，苟積極證據不足為不利於被告事實之認定時，即應
    為有利於被告之認定，更不必有何有利之證據；且事實之認
    定，應憑證據，如未能發現相當證據，或證據不足以證明，
    自不能以推測或擬制之方法，以為裁判基礎；而認定犯罪事
    實所憑證據，雖不以直接證據為限，間接證據亦包括在內；
    然而無論直接或間接證據，其為訴訟上之證明，須於通常一
    般之人均不致有所懷疑，而得確信其為真實之程度者，始得
    據為有罪之認定，若其關於被告是否犯罪之證明未能達此程
    度，而有合理性懷疑之存在時，事實審法院復已就其心證上
    理由予以闡述，敘明其如何無從為有罪之確信，因而為無罪
    之判決，尚不得任意指為違法，最高法院分別著有30年上字
    第816號、40年臺上字第86號、76年臺上字第4986號等判例
    可資參照。而依道路交通管理處罰條例第89條規定，法院受
    理有關交通事件，準用刑事訴訟法之規定，前開規定及判例
    意旨自得適用於本件聲明異議案件。
四、本院審查：
  (一)舉發機關以異議人駕駛系爭機車，於98年5月11日20時32分
    許，在民生路與忠義路交岔路口處有闖紅燈之違規，故予以
    攔停摯單舉發。原處分機關則裁處異議人罰鍰1,800元，並
    加記違規點數3點之事實，有原處分機關嘉監南字第裁74-S0
    0000000號裁決書及舉發機關南市警交字第S00000000 號舉
    發通知單為證，此部分事實當可認定。
  (二)惟異議人否認闖紅燈，並以上揭陳詞置辯。經查，證人王智
    能證稱：「本件是我告發的，當時我是執行巡邏勤務與我同
    事一同在忠義路，有發現違規人攔查下來依法告發」、「我
    當時值勤時站在距離路口約30尺處，那裡是第一銀行，那裡
    看不到民生路的停止線」、「我是看到忠義路的是紅燈，來
    判斷民生路是綠燈」、「我們是在忠義路上執勤，由於忠義
    路上是綠燈，所以我判斷民生路是紅燈，民生路上有人行道
    ，且該路口不用兩段式左轉的」、「我們沒有錄影或照相」
    等語在卷可稽（本院卷第34-35頁）；查本件既無錄影或照
    相採證供參，且證人王智能到院證述其站立之位置無法清楚
    看到停止線，僅係因為忠義路紅燈即率然認定異議人有紅燈
    左轉之情，則尚難據以論定異議人違規，蓋若紅燈亮起前，
    異議人即已過停止線，然因等待對向車道無車時，始能左轉
    ，此時縱號誌轉為紅燈，該車輛仍得繼續行駛，不得以闖紅
    燈論，已論述如上，本件既無法判斷紅燈時，異議人車輛究
    竟是在停止線之何處，揆諸前揭判例意旨，自不得為不利異
    議人之認定。
  (三)綜上所述，本件違規既無確切證據可供認定異議人於前述時
    、地，有「汽車駕駛人，行經有燈光號誌管制之交岔路口闖
    紅燈」之違規行為，依前揭法理所示，即不得逕作不利於異
    議人之認定，原處分機關貿然予以裁罰，於法即有未合。故
    應由本院裁定將原處分撤銷，並另為異議人不罰之諭知，以
    資適法。
五、據上論結，應依道路交通案件處理辦法第20條前段，裁定如
    主文。
中    華    民    國    98    年    10    月    30    日
                  交通法庭   法  官  廖建彥
以上正本證明與原本無異。
如不服本裁定應於送達後5日內向本院提出抗告狀（應附繕本）
。
                             書記官  吳揆滿
中    華    民    國    98    年    10    月    30    日


司法院資訊處製作；財團法人民間司法改革基金會備份。
